【裁判字號】    89,上易,169
【裁判日期】    900109
【裁判案由】    侵權行為損害賠償
【裁判全文】
臺灣高等法院臺南分院民事判決  八十九年度上易字第一六九號
      上  訴  人  聯承實業有限公司
      法定代理人  丁  ○  ○
      上  訴  人  丙  ○  ○
      被上訴  人  乙      ○
      訴訟代理人  甲  ○  ○
右當事人間請求侵權行為損害賠償事件，上訴人對於中華民國八十九年六月十四日臺
灣雲林地方法院第一審判決（八十九年度訴字第一三六號）提起上訴，本院判決如左
：
    主      文
原判決關於命上訴人連帶給付超過新台幣肆拾肆萬玖仟佰零肆元及自民國八十九年
五月二十一日起至清償日止，按週年利率百分之五計算之利息部分與該部分訴訟費用
之裁判（確定部分除外）均廢棄。
右開廢棄部分，被上訴人在第一審之訴駁回。
其餘上訴駁回。
第一審（確定部分除外）、第二審訴訟費用由上訴人連帶負擔百分之九三，餘由被上
訴人負擔。
    事      實
甲、上訴人方面：
壹、上訴人聯承實業有限公司（以下簡稱聯承實業公司）部分：
一、聲明：求為判決：(一)原判決關於第一項暨第三項命上訴人聯承實業公司負擔訴訟
    費用部分均廢棄。(二)前項廢棄部分，被上訴人在第一審之訴駁回。(三)第二審訴訟
    費用暨第一項上訴人聯承實業公司敗訴部分之訴訟費用均由被上訴人負擔。
二、陳述：除與第一審判決記載相同者予以引用外，另補稱略以：
（一）按民法第一百八十八條所定僱用人之連帶賠償責任，以受僱人因執行職務不法
      侵害他人之權利者為限，始有適用，若受僱人係由於私人之行為，顯與其執行
      職務無關者，即與該條所定成立要件不合，其請求負連帶責任，則於法無據。
      （最高法院六十七年台上字第二○三二號判例、七十一年台上字第二四六三裁
      判參照），本件駕車肇事之工人即上訴人丙○○為聯承實業公司所僱用之油漆
      臨時雇工（可自由上班，不支月薪，以工作日計酬），且工作編組屬訴外人余
      萬發領班，而不在訴外人鐘世珍之小組內，第三天即發生車禍，而聯承實業公
      司之ＸＷ─二四一三號自用小貨車，指派鐘世珍專人駕駛（兼現場領班）。
（二）肇事當日上午因雨，全天休工，工人無法上工均留在宿舍內，而中午午餐，未
      出工時係在聯承實業公司隔壁之阿輝小吃攤用餐，工人簽字，由公司按月會算
      付清，如工人外出工作，則另選在工地附近用餐，亦無派車出外為員工購買便
      當之餘地。是日車禍地點，距宿舍有三十分鐘車程，公司既不上工，亦未派丙
      ○○駕車前往該地採買或執行公司業務，而是日因天雨無法開工，鐘世珍外出
      購物返回公司時，將車鑰遺忘拔出，而為丙○○乘隙不經告知，擅自開車外出
      ，並未向司機即現場領班報備，自行取去車鑰，均為司機及領班所不知，又其
      外出之目的，係自己購物或訪友，亦未向公司報備獲得同意，是丙○○之駕車
      外出行為，並非基於執行公司職務，且其因私人原因外出，核與公司執行職務
      無關，依照前揭判例意旨，不得認其為執行僱用人職務所致，自不得請求連帶
      賠償。
（三）原判決所引用最高法院四十二年度台上字第一二二四號判例明示：所謂受僱人
      因執行職務不法侵害他人之權利，不僅指受僱人因執行其所受命令或委託之職
      務自體，或執行該職務所必要之行為，而不法侵害他人之權利者而言，即受僱
      人之行為，在客觀上足認為與其執行職務有關，而不法侵害他人之權利者，就
      令其為自已利益所為亦應包括在內。乃本件之受僱人，非為公司公務之專屬配
      置司機，亦非因執行所受命令或委託之職務駕駛該車，而其於公司因雨不上工
      之際，擅自駕車外出，亦非為執行職務之必要行為，何況該車之司機及現場工
      人領班，亦未令其為代公司購物或接洽業務，或從事有利公司之任何行為，其
      趁司機不注意之際，擅取司機車鑰，逕行外出，洵為自己之個人目的外出，既
      非為任何公司利益，自與其職務無何關連，而不應賅括於職務行為。
（四）至肇事車輛小貨車雖外漆公司名稱，僅代表公司所有或其識別，而非有公司識
      別之車輛，任何情況下發生肇事，均應由公司絕對負其責任。又依民法第一百
      八十八條第二項規定，旨在保護經濟弱者，以不能受前項但書之規定即僱用人
      已證明已盡相當注意或縱加相當之注意而仍不免發生損害者，僱用人免負賠償
      責任時，仍有適用之餘地，而非謂不合於本條第一項之規定，僱用人不負賠償
      責任者，均有適用之可能。
（五）綜上所陳，被上訴人不能舉證證明，丙○○之駕車與聯承實業公司職務有何關
      連，而聯承實業公司反證證明丙○○之駕駛確與聯承實業公司之職務無涉，且
      非為必要行為，亦非有利公司之行為，自不得遽令聯承實業公司負損害賠償責
      任。
三、證據：除援用第一審之立證方法外，補提職務證明單影本及保險證影本各一紙為
    證，並聲請訊問證人鐘世珍。
貳、上訴人丙○○部分：
一、聲明：求為判決：(一)原判決關於第一項暨第三項命上訴人丙○○負擔訴訟費用部
    分均廢棄。(二)前項廢棄部分，被上訴人在第一審之訴駁回。(三)第二審訴訟費用暨
    第一項上訴人丙○○敗訴部分之訴訟費用均由被上訴人負擔。
二、陳述：除與第一審判決記載相同者予以引用外，另補稱略以：上訴人丙○○以前
    說二十五萬元賠償被上訴人，但被上訴人不肯同意，刑事部分已經解決，民事部
    分丙○○確沒有辦法賠償，對刑事調卷無意見。
三、證據：援用第一審之立證方法。
乙、被上訴人方面：
一、聲明：求為判決：(一)上訴駁回。(二)第二審訴訟費用由上訴人負擔。
二、陳述：除與第一審判決記載相同者予以引用外，另補稱略以：
（一）證人鐘世珍既然不認識丙○○，為何確定不曾讓他載過？而鐘世珍說車子的鑰
      匙放在車內，但聯承實業公司卻說放在樓下，鐘世珍與聯承實業公司有僱傭關
      係，所為證言也有串證之虞。
（二）鐘世珍也證明車輛並沒有固定人駕駛，也無法避免聯承實業公司的責任，聯承
      實業公司的車輛肇事，開車的人是聯承實業公司員工，聯承實業公司的責任無
      法推卸。再者，聯承實業公司法定代理人都沒有來看過被上訴人，態度也不好
      。
三、證據：除援用第一審之立證方法外，補提乙種診斷證明書一份為證。
丙、本院依職權向臺灣雲林地方法院檢察署調閱八十八年度偵字第四四一六號被告丙
    ○○過失傷害案卷；向高雄市稅捐稽徵處函調聯承實業公司財產歸戶暨八十八年
    度營利事業所得稅申報資料，及向華濟醫院函查被上訴人之醫療費用及受傷情形
    。
    理      由
一、本件被上訴人起訴主張：上訴人丙○○與另一上訴人聯承實業公司間係僱傭關係
    ，丙○○於民國八十八年三月二十二日十二時三十分許駕駛聯承實業公司所有車
    牌號碼ＸＷ－二四一三號自用小貨車，沿雲林縣褒忠鄉○○路由東向西行駛，行
    經自強路與中民路設有行車管制號誌之交岔路口，見行車方向為綠燈欲左轉向南
    轉入中民路，疏未注意，貿然左轉中民路，以致撞及由前開路口西南角，同因綠
    燈自對向西往東穿越中民路之被上訴人，使被上訴人受有右側顱骨骨折併腦內出
    血、暈眩併顳骨骨折之傷害，丙○○刑事部分業經台灣雲林地方法院以八十八年
    度交易字第二九四號刑事判處徒刑確定。被上訴人受傷後自八十八年三月二十二
    日起共支出醫療費用新台幣（下同）五萬三千五百三十七元、健保給付費用九萬
    零九十七元，開刀後使用高級藥品、休養藥品及食物靜養費二十五萬元，受傷住
    院三個月聘請私人看護，每月二萬元，共計六萬元，又被上訴人自受傷之日起一
    年內不能工作，損失工作薪資依勞工基本薪資計算共十九萬零八十元，甲種診斷
    證明書費用四千元，及非財產上損害三十萬元等情，因本於侵權行為之法律關係
    ，求為命上訴人應連帶給付被上訴人四十八萬一千七百六十一元，及自民國八十
    九年五月二十一日起至清償日止按週年利率百分之五計算之利息之判決（原審判
    命上訴人應連帶給付醫療費用十二萬一千七百六十一元、增加生活上之需要即看
    護費用六萬元、慰撫金三十萬元，而駁回被上訴人超過上開部分之請求，未據被
    上訴人聲明不服，此部分不在本審審判範圍，合先敘明）。
二、上訴人聯承實業公司則以：刑事判決僅認定丙○○駕駛上揭自用小貨車過失傷害
    被上訴人，並未認定丙○○執行聯承實業公司業務而肇事，被上訴人對聯承實業
    公司應負損害賠償責任之原因事實應負舉證責任，丙○○所駕駛之自小貨車係固
    定由聯承實業公司領班鐘世珍使用，非由丙○○使用，是日因天雨無法開工，鐘
    世珍外出購物返回公司時，將車鑰遺忘拔出，而為丙○○利用休息時間，乘隙不
    經告知，擅自開車外出，又其外出之目的，係自己購物或訪友，且未向公司報備
    獲得同意，並非基於執行公司職務，且其因私人原因外出，核與聯承實業公司執
    行職務無關，至肇事車輛小貨車雖外漆公司名稱，僅代表公司所有或其識別，而
    非有公司識別之車輛，任何情況下發生肇事，均應由公司絕對負其責任。又依民
    法第一百八十八條第二項規定，旨在保護經濟弱者，以不能受前項但書之規定即
    僱用人已證明已盡相當注意或縱加相當之注意而仍不免發生損害者，僱用人免負
    賠償責任時，仍有適用之餘地，而非謂不合於本條第一項之規定，僱用人不負賠
    償責任者，均有適用之可能，不得認其為執行僱用人職務所致，自不得請求聯承
    實業公司連帶賠償等語，資為抗辯。
    上訴人丙○○則以：事故發生當天早上下雨無法上工油漆，上訴人丙○○留在宿
    舍，宿舍距離工地約有三十分鐘車程，丙○○原本欲走路出外買東西，但公司另
    一不知姓名之員工給丙○○車鑰，讓丙○○開車出外買東西等語，資為抗辯。
三、經查：
（一）被上訴人主張上訴人丙○○於民國八十八年三月二十二日十二時三十分許駕駛
      另一上訴人聯承實業公司所有車牌號碼ＸＷ－二四一三號自用小貨車，沿雲林
      縣褒忠鄉○○路由東向西行駛，行經自強路與中民路設有行車管制號誌之交岔
      路口，見其行車方向為綠燈欲左轉向南轉入中民路，於左轉中民路時撞及被上
      訴人，致被上訴人受有右側顱骨骨折併腦內出血、暈眩併顳骨骨折之傷害等事
      實，業據提出華濟醫院八十八年五月五日、同年月六日甲種診斷證明書二紙為
      證（第一審訴卷十九、二十頁），復經本院向華濟醫院函查屬實，有該院八十
      九年十二月六日華（圖）字第八九一二○六○一號函附本院卷，另有道路交通
      事故調查報告表、現場圖等件附另刑事案卷可稽（另刑事案件偵卷九、十頁）
      ，且為丙○○所是認，而聯承實業公司對於丙○○在右揭時地駕駛車牌號碼Ｘ
      Ｗ─二四一三號自用小貨車撞及被上訴人，致被上訴人受有前述傷害等情，並
      不爭執。
（二）按汽車行駛時，駕駛人應注意車前狀況，並隨時採取必要之安全措施，道路交
      通安全規則第九十四條第三項定有明文，丙○○為汽車駕駛人（其具有駕駛執
      照，參看警卷筆錄），對於上開一般交通規則應無不知之理。且依當時情形為
      天候晴、日間有自然光線、路面乾燥、無缺陷、無障礙物、視距良好等情，業
      據前開事故調查報告表記載甚明，亦無不能注意之情狀，丙○○竟疏未注意依
      前開規定駕車，貿然左轉，以致肇事，自應負過失責任。又其過失行為與被上
      訴人受傷之間，顯有相當因果關係，洵堪認定。
（三）丙○○此一過失傷害行為，亦由台灣雲林地方法院刑事庭同此認定，以其因過
      失傷害罪處刑確定，業經本院調閱台灣雲林地方法院檢察署八十八年度偵字第
      四四一六號被告丙○○過失傷害案件全宗暨所附台灣雲林地方法院八十八年度
      交易字第二九四號刑事判決附卷可參，堪信原告之主張，為真實可採。
四、按因故意或過失，不法侵害他人之權利者，負損害賠償責任；受僱人因執行職務
    ，不法侵害他人之權利者，由僱用人與行為人連帶負損害賠償責任；不法侵害他
    人之身體或健康者，對於被害人因此喪失或減少勞動能力，或增加生活上之需要
    時，應負損害賠償責任；又不法侵害他人之身體、健康、名譽、自由．．者，被
    害人雖非財產上之損害，亦得請求賠償相當之金額；民法第一百八十四條第一項
    前段、第一百八十八條第一項前段、第一百九十三條第一項、第一百九十五條第
    一項前段分別定有明文。所謂受僱人因執行職務不法侵害他人之權利，不僅指受
    僱人因執行其所受命令，或委託之職務自體，或執行該職務所必要之行為，而不
    法侵害他人之權利者而言，即受僱人之行為，在客觀上足認為與其執行職務有關
    ，而不法侵害他人之權利者，就令其為自己利益所為亦應包括在內。又該條規定
    僱用人之責任，其立法精神重於保護經濟上之弱者，增加被害人或得依法請求賠
    償之第三人之求償機會。觀乎其設有舉證責任轉換及衡平責任之規定自明。是以
    受僱人之行為是否與其職務有關係，允宜從廣義解釋，以資符合。其所謂受僱人
    執行職務，不法侵害他人權利之行為，不僅指受僱人職務範圍內之行為而定，即
    與執行職務相牽連之行為，不法侵害他人權利者，亦應包括在內。職務上予以機
    會之行為及與執行職務之時間或處所有密切關係之行為，即屬於與執行職務相牽
    連之行為，最高法院四十二年度台上字第一二二四號判例及最高法院七十三年度
    台上字第四五八０號判決意旨可資參照。而按刑法上所稱業務上之行為，乃指其
    事實上執行業務之行為而言，即除行為人係從事業務之人外，尚須其過失係基於
    業務上之行為而發生，始足構成，與上揭民法上僱傭人侵權行為責任僅須受僱人
    之行為，在客觀上足認為與其執行職務有關，而不法侵害他人之權利者即已成立
    ，二者並不相同。上訴人聯承實業公司雖不爭執丙○○為其受僱人之事實，但抗
    辯稱是日因天雨無法開工，專人駕駛兼現場領班鐘世珍外出購物返回公司時，將
    車鑰遺忘拔出，而為丙○○乘隙不經告知，擅自開車外出，並未向司機即現場領
    班報備，自行取去車鑰，均為司機及領班所不知，又其外出之目的，係自己購物
    或訪友，且未向公司報備獲得同意，並非基於執行公司職務，且其因私人原因外
    出，核與公司執行職務無關，自不得請求僱用人連帶賠償。至肇事車輛小貨車雖
    外漆公司名稱，僅代表公司所有或其識別，而非有公司識別之車輛，任何情況下
    發生肇事，均應由公司絕對負其責任，無庸與丙○○負連帶賠償責任等語。經查
    ：證人即聯承實業公司員工鐘世珍證稱「我負責工廠內的油漆工作，工廠內的油
    漆工有二十幾人，公司有兩部車，車輛鑰匙都放在宿舍的樓梯口。我們上午約七
    點多上班，下午約五、六點下班，平常上下班去工地，誰要開車就要載其他的工
    人去上下班，二十幾人都會開車，也都曾經開過載工人上下班，公司沒有專門的
    司機。」「我不認識他（按指丙○○），我們住在二樓，他住在三樓，他可能在
    另外的工地工作的工人；我剛才說的都是我們二樓的工人，他們三樓的工人有多
    少人我不知道，大約十幾個人。他們開的車輛不一定，有時也和我們二樓的工人
    搭同部車去上班，車輛到各工地，他們就自行下車，有時我們二樓的人開，有時
    他們三樓的人開車去上班，不過我不曾遇到這人載過我們。沒有駕照的人有時也
    開車。」「我不是領班，我只是工作的年資較老，車子也不是固定由我開，車是
    公司的我也沒有權利叫別人不要開。余萬發我是認識，但是他的情形和我一樣，
    也不敢叫別人不要開。」等語詳實（本院八十九年九月十八日準備程序筆錄），
    又據丙○○在本院及刑事審理中陳稱：「肇事當天伊因下雨未去漆油漆上班，伊
    駕駛公司所有小貨車出外買東西」等語，則聯承實業公司平時既將車輛鑰匙放在
    宿舍的樓梯口，任意允諾工人甚或無駕駛執照者駕車外出，丙○○依此駕駛聯承
    實業公司所有自小貨車外出，不論係出外購買便當，或係出外購買私人物品，依
    前開說明，應認為丙○○駕駛上揭自用小貨車之行為，在客觀上屬於與執行職務
    或與執行職務相牽連之行為，聯承實業公司仍應負僱用人之侵權行為責任，洵堪
    認定。又刑事責任中之業務行為與民事責任中之執行職務行為，非必有相同之認
    定標準，且民事庭認定事實，不受刑事判決之拘束，故刑事案件雖認定丙○○係
    犯普通過失傷害罪，而非業務過失傷害罪，但聯承實業公司尚不得藉此即可免負
    僱用人之賠償責任。上訴人所稱「兩部車都有固定人開，我也特別向他們（指工
    人）強調，開車的人一定要固定人開，其他的人要開車要向領班報告經同意後才
    可以開。」「我規定由固定的人開，我也有向領班說的，而我也有說這次車禍時
    車輛鑰匙也並非掛在樓梯口」云云，要無可採。本件被上訴人因聯承實業公司之
    受僱人丙○○之過失行為而受重傷，依上開規定，被上訴人請求上訴人連帶賠償
    其損害，即屬有據。茲就原告請求之項目、金額分論於次：
（一）醫療費用部分：被上訴人主張因此傷害診療計支出自費醫療費用五萬三千五百
      三十七元、健保給付費用九萬零九十七元，雖據提出醫療費用明細十八件為證
      （第一審交附民卷五至十一頁）。經核被上訴人所提出上揭收據自費金額共計
      五萬三千六百零七元，其中八十八年四月十九日證明書費二百元、同年五月五
      日證明書費二千元、同年五月六日證明書費二千元之部分（同上卷七頁反面、
      八頁反面），非屬本件醫療受傷之必要支出；另同年四月二十日眼科費用一百
      元、同年七月二十七日婦產科費用一百元部分（同上卷七頁下、十頁上），與
      前述車禍無關，亦非屬本件醫療受傷之必要支出，有華濟醫院八十九年十二月
      六日華（圖）字第八九一二○六○一號函附本院卷可稽，此兩部分共計四千四
      百元，均應予剔除。其餘自八十八年三月二十二日起至同年七月二十七日所支
      出之健保費用九萬零九十七元、自費部分四萬九千二百零七元，共計為十三萬
      九千三百零四元部分，經依被上訴人受傷及診療情形，應係屬醫療上所必須之
      費用，復據本院及原審法院向華濟醫院函查屬實，有該院八十九年三月二十三
      日、同年十二月六日華（圖）字第八九○三二三○三、八九一二○六○一號函
      附原審卷二五頁及本院卷可稽，此項請求，自無不合；次據丙○○於另刑事案
      件審理中已賠償被上訴人五萬元醫療費用之事實，為兩造所不爭，應予扣除。
      是則，被上訴人請求之醫療費用在八萬九千三百零四元範圍內，為有理由，應
      予准許。上訴人聯承實業公司雖抗辯稱醫療現在都有健保給付云云。惟按保險
      制度旨在保護被保險人，非為減輕損害事故加害人之責任。保險給付請求權之
      發生，係以定有支付保險費之保險契約為基礎，與因侵權行為所生之損害賠償
      請求權，並非出於同一原因，後者之損害賠償請求權，殊不因受領前者之保險
      給付而喪失，兩者除有前述關於代位行使之關係外，並不生損益相扺問題，最
      高法院六十八年台上字第四二號著有判例。全民健康保險法係為增進全體國民
      健康，辦理全民健康保險，以提供醫療保健服務而制定，由法定之被保險人依
      法定之投保金額及保險費率，繳交保險費，於保險事故發生時，依約定向保險
      人（中央健康保險局）受領保險給付，自有前項判例之適用。至全民健康保險
      法第八十二條規定：「保險對象因汽車交通事故，經本保險提供醫療給付者，
      本保險之保險人得向強制汽車責任保險之保險人代位請求該項給付。」惟本件
      汽車原有（強制汽車）保險，但因過期而沒有續保等情，業據聯承實業公司法
      定代理人丁○○陳明在卷（本院八十九年九月十八日準備程序筆錄），該聯承
      實業公司所有前述自用小貨車既未強制汽車責任保險，自無前開規定之適用，
      聯承實業公司此部分抗辯，要非有據，無可憑採。
（二）增加生活上之需要部分：被上訴人主張因受有上開傷害住院三個月須聘請私人
      看護，每月二萬元，共計六萬元之事實，業據提出薪資證明一紙為證（第一審
      訴卷六七頁）。經查被上訴人受傷後自八十八年三月二十二日送往華濟醫院急
      診住院，當日行開顱手術治療，於同年四月七日出院共計十七日，又於同年四
      月七日至同年月十五日因顳骨骨折而致暈眩，亦住院治療八日，有前述診斷證
      明書可稽，被上訴人前後住院二十餘日，足徵其傷勢非輕，需人看護照料，參
      諸原審法院向華濟醫院函查被上訴人所受傷害，在醫學上整個治療及休養之合
      理期間為二年等情，有該院八十九年三月二十三日華（圖）字第八九０三二三
      ０三號覆函一份在卷可憑（第一審訴卷二五頁），是被上訴人出院後自亦須為
      相當之看護，而按親屬受傷，由親屬代為照顧被害人之起居，固係基於親情，
      但親屬看護所付出之勞力，並非不能評價為金錢，只因兩者身分關係密切而免
      除支付義務，此種親屬基於身分關係之恩惠，自不能加惠於加害人。故由親屬
      看護時，雖無現實看護之支付，亦應認被害人受有相當親屬看護之損害，得向
      加害人請求賠償（最高法院八十六年台上字第二○○五號判決意旨參看）。且
      按當事人已證明受有損害而不能證明其數額或證明顯有重大困難者，法院審酌
      一切情況，依所得心證定其數額。民事訴訟法第二百二十二條第二項定有明文
      。故本院審酌上情，衡諸奇美醫院特護聘雇須知記載，特別護工一日（二十四
      小時），其職責為身體照顧（包括清潔、翻身、餵食、如廁、更換床單），安
      全照顧，觀察點滴、記錄輸出入量等工作，而費用為二千三百二十元，有特護
      聘雇須知一件在卷可參，被上訴人請求每月二萬元，合計三個月六萬元之看護
      費用，為合理且相當，核屬增加被上訴人生活上需要之費用，被上訴人此部分
      請求，縱是由其親屬全天候輪流看護，仍得請求此部分之特別看護費，洵屬有
      據，應予准許；上訴人丙○○抗辯訴外人王麗宛在時裝店之工作薪資過高；上
      訴人聯承實業公司抗辯稱看護都是自己人在看，費用請求太高云云，洵無足採
      。
（三）非財產上損害部分：被上訴人主張其因受傷診療，精神痛苦，請求上訴人賠償
      精神慰藉金三十萬元云云。查被上訴人之身體、健康復因丙○○之加害行為，
      因受有右側顱骨骨折併腦內出血、暈眩併顳骨骨折等傷害，並因此送醫急診住
      院治療二十餘日，門診多次，如前所述，復因創傷後嗅覺喪失，無法治療，有
      華濟醫院八十九年三月八日診斷證明書附本院卷可稽，依當時被上訴人所受之
      傷勢，精神及身體上確受有相當痛苦。本院審酌被上訴人現已六十餘歲，有共
      有土地五筆，丙○○為勞工，國中畢業，原在聯承實業公司任油漆工，每日收
      入一千八百元，現無工作，名下亦無財產，聯承實業公司資本總額二千五百萬
      元，八十八年度全年所得額達二百三十餘萬元目前仍在營運中，有土地及房屋
      各一筆、車輛八部（以上參看戶籍謄本、有限公司變更登記事項卡、兩造供述
      及財政部台灣省中區國稅局虎尾稽徵所八十九年九月二日中區國稅虎尾資字第
      八九○○一０三一九號函附被上訴人財產歸戶資料、高雄市稅捐稽徵處八十九
      年九月五日八九高市稽管字第六六八八九號函附上訴人財產歸戶資料、財政部
      高雄市國稅局八十九年九月十一日財高國稅資字第八九０四六七九九號函附八
      十八年度營利事業所得稅申報書，參看訴卷三二、五三、六五頁、本院卷）等
      兩造身分、地位、經濟狀況，及被上訴人所受傷害痛苦程度，認被上訴人慰藉
      金請求三十萬元為尚屬適當，應予准許。
五、末查本件原審共同被告丙○○經原審為其敗訴之判決，雖未提起第二審上訴，惟
    共同被告中之一人，對於第一審命其連帶給付之判決提起上訴，在第二審程序，
    如被告一人提出非基於其個人關係之抗辯，而以經法院認為有理由者為限，應適
    用民事訴訟法第五十六條第一項第一款之規定，亦即其中被告一人提起上訴，其
    效力及於他共同被告，應併列他共同被告為共同訴訟人，所踐行之訴訟程序，始
    為合法（最高法院三十三年上字第號四八一０判例、七十七年度台上字第二四五
    六號判決意旨參照），上訴人聯承實業公司既提出醫療費用為過高之抗辯，而此
    項非基於其個人關係之抗辯為有理由，有如前述，則聯承實業公司第二審上訴之
    效力，即及於原審同造之共同被告丙○○，應併列為共同訴訟之上訴人，併說明
    之。
六、綜右所述，被上訴人本於侵權行為之法律關係，請求上訴人應連帶給付醫療費用
    八萬九千三百零四元、增加生活上之需要費用六萬元、非財產上損害三十萬元部
    分，共計肆拾肆萬玖仟佰零肆元，及自民國八十九年五月二十一日起（查被上
    訴人之附帶民事起訴狀繕最後送達日期為八十九年二月二十五日，參看交附卷十
    五頁、訴卷十頁送達證書上記載之簽收日期，被上訴人請求上開利息，自無不可
    ）起至清償日止，按週年利率百分之五計算之遲延利息，自屬正當，應予准許，
    逾此部分之請求，即非正當，不予准許。原審就上開應准許部分，為被上訴人勝
    訴之判決，經核並無不當，上訴意旨聲明廢棄改判，為無理由；原審就超過上開
    部分之請求，未予詳查，遽為上訴人敗訴之判決，自有可議，本院因將原判決該
    部分廢棄改判，並駁回被上訴人在第一審之訴。本件事實已臻明確，兩造其餘攻
    擊防禦方法，均不生影響於本判決之結果，自毋庸分析論述。
七、據上論結，本件上訴為一部有理由、一部無理由，依民事訴訟法第四百五十條、
    第四百四十九條第一項、第七十九條但書、第八十五條第二項，判決如主文。
中      華      民      國      九十     年     一     月      九       日
                                     臺灣高等法院臺南分院民事第三庭
~B1審判長法官  林    輝    雄
~B2      法官  莊    俊    華
~B3      法官  高    明    發
右為正本係照原本作成。
不得上訴。
中      華      民      國      九十     年     一     月      十一     日
~B法院書記官  陳    昆    陽


司法院資訊處製作；財團法人民間司法改革基金會備份。
